臺灣桃園地方法院刑事判決　　　　　　　　　　　　　九十年度訴字第二一五三號
　　公　訴　人　臺灣桃園地方法院檢察署檢察官
　　被　　　告　丁○○
　　被　　　告　乙○○
右列被告因偽造文書等案件，經檢察官提起公訴（九十年度偵字第一五九三二號）及
移送併案審理（九十一年度偵字第二四二四號），本院判決如左：
    主  文
丁○○、乙○○共同連續行使偽造私文書，足以生損害於他人，丁○○，累犯，處有
期徒刑陸月，乙○○處有期徒刑月，如易科罰金，均以佰元折算壹日。乙○○緩
刑年。華南銀行九十年八月二十八日上午十時十四分二十七秒及同日下午三時十五
分三十八秒之簽帳單「商店存根聯」及「銀行存根聯」上偽造之「丙○○」署押各壹
枚（共肆枚）及簽帳單「顧客存根聯」貳紙，均沒收之。
    事  實
一、丁○○前曾因搶奪案件，經本院於民國八十八年四月十五日以八十七年度訴字第
    一四八八號判決判處有期徒刑八月，於同年六月八日確定，並於八十九年三月七
    日執行完畢，仍不知悔改。丁○○竟意圖為自己不法之所有，於民國九十年八月
    二十七日夜間，利用其妻乙○○之姐丙○○家中無人之際，持其自不詳處所取得
    之鑰匙，侵入丙○○位於桃園縣楊梅鎮○○里○○鄰○○路五五三號住處內，竊
    取丙○○所有置於屋內之高爾夫球球具一組、ＤＶＤ一臺、金飾（價值約新台幣
    —下同—三萬元）及中國信託商業銀行信用卡（卡號：00000000000
    00000號）乙張等物，得手後即將前開高爾夫球球具、ＤＶＤ及金飾予以變
    賣，及將前開信用卡交予知情之乙○○收受（竊盜部分業據丙○○撤回告訴）。
    丁○○、乙○○二人遂基於偽造私文書及意圖為自己不法所有之概括犯意聯絡，
    先後於同年月二十八日上午十時十五分許及同日十五時十七分許，持前開竊得之
    信用卡，前往桃園縣中壢市○○路一六八號「奇珍銀樓」，分別購買價值七千七
    百元及五千一百元之金飾後，欲以前開竊得之信用卡刷卡支付價金，而由乙○○
    分別在該信用卡簽帳單之顧客存根聯上「顧客簽名欄」處偽簽「丙○○」之署押
    （含特約商店留存聯及銀行存根聯之複寫部分，共三枚）後，持以交付給該銀樓
    店員收執，表示係丙○○本人刷卡支付價金之意，經店員核對署押後，誤認係丙○○本人所購買，除保留簽帳單之商店存根聯及銀行存根聯外，旋交付其所購買
    之金飾、前開信用卡及簽帳單顧客存根聯予乙○○，足以生損害於奇珍銀樓、丙○○本人及中國信託商業銀行對信用卡管理之正確性。嗣丙○○發現家中遭竊後
    ，報警循線查獲乙○○，而悉上情。
二、案經丙○○訴由桃園縣警察局楊梅分局報請臺灣桃園地方法院檢察署檢察官偵查
    起訴。
    理  由
一、右揭時、地偽造文書及詐欺取財之犯罪事實，業據被告丁○○、乙○○二人於本
    院審理中坦承不諱，核與告訴人丙○○於警詢、偵查中及本院審理中之指訴情節
    相符，並經證人即奇珍銀樓店員甲○○於警詢中及本院審理中證稱：係被告二人
    至其店內刷卡購買金飾，簽帳單是由被告乙○○簽名，其要求被告二人出示身分
    證件未果，故其另把被告丁○○之身分資料登記在簽帳單商店存根聯上，以完成
    消費程序等語綦詳，且有中國信託商業銀行信用卡簽帳單特約商店存根聯影本二
    紙在卷可稽，顯見被告二人自白部分核與事實相符。次按對於贓物之認識，並不
    以行為人對於該物確信其係贓物為限，只須行為人對物來源存疑，而懷疑其可能
    為贓物，或雖有預見，而不背其本意時，即應認有贓物之認識。被告乙○○雖辯
    稱其係因被告丁○○告知前開信用卡係向告訴人借得，故應允冒名刷卡，不知前
    開信用卡係贓物云云。然查：被告乙○○與告訴人雖為姊妹，惟二人皆已各自婚
    嫁，住所互殊，並未同居共財，此據被告乙○○與告訴人二人陳明在卷，再衡諸
    現代商業交易之常情，信用卡乃屬現代商業社會中廣泛用以代替現金交易之塑膠
    貨幣，持卡人於使用時莫不謹慎留意，鮮有任意交付他人冒名使用之理，基此，
    告訴人自無將前開信用卡任意交由其妹夫即被告丁○○自行刷卡使用之可能，被
    告乙○○於收受前開信用卡之初，自當對前開信用卡來源有所懷疑，其竟仍持前
    開信用卡購買價值不斐之金飾並冒名刷卡消費，難謂其無贓物之認識，至被告丁○○所供：其未告知被告乙○○前開信用卡為其所竊云云，顯屬事後維護避就之
    詞，尚無足採，是被告乙○○前開所辯，顯係卸責之詞，不足採信。綜上所述，
    本案事證明確，被告二人犯行均堪認定，均應依法論科。
二、查信用卡交易之過程，係持卡人向特約商店提示信用卡，由持卡人在簽帳單上簽
    名，確認交易之標的及金額，再由特約商店核對該信用卡之有效性及持卡人之身
    分同一性無訛後，特約商店即將該簽帳單送交聯合信用卡處理中心請款，並轉知
    發卡機構撥款，故簽帳單具有持卡人與特約商店之交易契約書之性質，並具有持
    卡人經由聯合信用卡處理中心請求發卡機構撥款之請求書或指示文件之性質，非
    僅係處理內部事務之傳票；且在信用卡簽帳單上偽簽姓名，單從形式上觀察，即
    足以知悉其表示已收受特約商店所交付之交易標的物，含有收據之性質，為私文
    書。核被告丁○○、乙○○所為，係犯刑法第二百十六條、第二百十條之行使偽
    造私文書罪、第三百三十九條第一項之詐欺取財罪，被告乙○○另犯刑法第三百
    四十九條第一項之收受贓物罪。被告二人所涉行使偽造私文書及詐欺取財二罪間
    ，有犯意聯絡及行為分擔，應依刑法第二十八條規定論以共同正犯。被告二人偽
    造署押之行為，為偽造私文書之階段行為，其偽造私文書後復持以行使，偽造私
    文書之低度行為，應為行使之高度行為所吸收，均不另論罪。又被告二人所犯連
    續二次行使偽造私文書及詐欺取財之犯行，時間緊接，方法相同，觸犯構成要件
    相同之罪名，顯係基於概括犯意為之，均應依刑法第五十六條連續犯之規定論以
    一罪，並均加重其刑。再被告丁○○所犯行使偽造私文書、詐欺取財二罪間，及
    被告乙○○所犯行使偽造私文書、詐欺取財及收受贓物三罪間，均有方法、結果
    之牽連關係，為牽連犯，均應依刑法第五十五條之規定從一重論以刑法第二百十
    六條、第二百十條之行使偽造私文書罪。另被告丁○○前曾因搶奪案件，經本院
    於八十八年四月十五日以八十七年度訴字第一四八八號判決判處有期徒刑八月，
    於同年六月八日確定，並於八十九年三月七日執行完畢，此有臺灣桃園地方法院
    檢察署刑案資料查註紀錄表及臺灣高等法院被告全國前案紀錄表各乙份在卷可按
    ，其於五年內再犯本件有期徒刑以上之罪，為累犯，應依刑法第四十七條規定遞
    加重其刑。爰審酌被告二人犯罪之動機、目的、手段係冒刷竊得之信用卡致對告
    訴人造成財物損失，破壞國內金融交易秩序等危害，及犯罪後坦承犯行，態度尚
    稱良好等一切情狀，量處如主文所示之刑，並均諭知易科罰金之折算標準，以資
    懲儆。末查被告乙○○前未曾受有期徒刑以上刑之宣告，因一時失慮，偶罹刑典
    ，事後已坦承犯行，深具悔意，經此刑之宣告後，應知警惕而無再犯之虞，本院
    因認暫不執行其刑為當，併予以宣告緩刑三年，用啟自新。
三、偽造之華南銀行九十年八月二十八日上午十時十四分二十七秒及同日下午三時十
    五分三十八秒之簽帳單「商店存根聯」及「銀行存根聯」各二紙，業經被告二人
    交付奇珍銀樓收執，「銀行存根聯」復由店家交由中國信託商業銀行存查，分屬
    該店家及銀行所有，非被告所有之物，自不得沒收；僅就其上偽造之「丙○○」
    署名各乙枚（共四枚）部分，依刑法第二百十九條規定宣告沒收。至前開簽帳單
    「顧客存根聯」各乙紙，係被告二人偽造供犯罪之私文書，業經奇珍銀樓店員交
    付被告二人持有，未經扣案，惟並無證據證明前開簽章單「顧客存根聯」業已滅
    失，仍應依刑法第三十八條第一項第二款之規定宣告沒收。
四、公訴意旨略以：被告丁○○意圖為自己不法所有，於九十年八月二十七日夜間，
    利用事先於不詳時間所取得之鑰匙，侵入其妻姐丙○○於桃園縣楊梅鎮○○里○○鄰○○路五五三號之住宅，竊取丙○○所有中國信託信用卡（卡號：0000
    000000000000號）乙張得手，因認被告就此部分犯行，亦涉有刑法
    第三百二十一條第一項第一款之加重竊盜罪嫌云云。按告訴乃論之罪，告訴人於
    第一審辯論終結前得撤回其告訴，又告訴經撤回者，法院應諭知不受理之判決，
    刑事訴訟法第二百三十八條第一項、第三百零三條第三款定有明文。查本件告訴
    人丙○○告訴被告丁○○竊盜部分，起訴書認係觸犯刑法第三百二十一條第一項
    第一款之罪，然告訴人為被告丁○○之配偶即被告乙○○之姐，係屬二親等姻親
    ，則依同法第三百二十四條第二項之規定，須告訴乃論，茲據告訴人於本院審理
    中具狀撤回其告訴，此有撤回告訴狀乙紙附卷可稽，惟因公訴意旨指此部分與前
    開行使偽造私文書、詐欺取財之論罪科刑部分具有牽連犯之裁判上一罪關係，爰
    不另為不受理之諭知。
五、臺灣桃園地方法院檢察署九十一年度偵字第二四二四號案件移送併辦意旨略以：
    被告丁○○涉嫌意圖為自己不法之所有，於九十一年一月十一日至同年一月十七
    日，在桃園縣平鎮市東勢村五號旁，竊取被害人林健基所有之車牌號碼ＫＳ—九
    二八一號自用小客車得手，為警於同年月十七日下午七時三十分許，在桃園縣中
    壢市○○路與中新東路口查獲，並扣得鑰匙一支，因認涉有連續竊盜罪嫌云云。
    惟查：本案被告丁○○所涉加重竊盜罪嫌部分，業經告訴人於本院審理中撤回告
    訴，本院爰不另為不受理之諭知，是本案與該併案部分即無連續犯之裁判上一罪
    關係，併案部分已非本院審理範圍所及，自應退由原檢察署另行偵查處理。
據上論斷，應依刑事訴訟法第二百九十九條第一項前段，刑法第二十八條、第五十六
條、第二百十六條、第二百十條、第三百三十九條第一項、第三百四十九條第一項、
第五十五條、第四十七條、第四十一條第一項前段、第七十四條第一款、第二百十九
條、第三十八條第一項第二款，罰金罰鍰提高標準條例第一條前段、第二條，判決如
主文。
本案經檢察官楊挺宏到庭執行職務。
中      華      民      國    九十一    年      十二    月      十一    日
                                    臺灣桃園地方法院刑事第一庭
                                    審判長法  官  吳  爭  奇
                                          法  官  黃  斯  偉
                                          法  官  胡  芷  瑜
右正本證明與原本無異。
如不服本判決，應於判決送達後十日內，向本院提出上訴狀。
                                          書記官  劉  晨  輝
中      華      民      國    九十一    年      十二    月      十七    日
附錄論罪科刑法條全文：
中華民國刑法第二百一十六條
 (行使偽造變造或登載不實之文書罪)
行使第二百十條至第二百十五條之文書者，依偽造、變造文書或登載不實
事項或使登載不實事項之規定處斷。
中華民國刑法第二百一十條
 (偽造變造私文書罪)
偽造、變造私文書，足以生損害於公眾或他人者，處五年以下有期徒刑。
中華民國刑法第三百三十九條
 (普通詐欺罪)
意圖為自己或第三人不法之所有，以詐術使人將本人或第三人之物交付者
，處五年以下有期徒刑、拘役或科或併科一千元以下罰金。
以前項方法得財產上不法之利益或使第三人得之者，亦同。
前二項之未遂犯罰之。
中華民國刑法第三百四十九條
收受贓物者，處三年以下有期徒刑、拘役或五百元以下罰金。
搬運、寄藏、故買贓物或為牙保者，處五年以下有期徒刑、拘役或科或併
科一千元以下罰金。
因贓物變得之財物，以贓物論。
中華民國刑法第二百一十九條
 (沒收之特例)
偽造之印章、印文或署押，不問屬於犯人與否，沒收之。
